【裁判字號】    92,交訴,37
【裁判日期】    920425
【裁判案由】    公共危險
【裁判全文】
臺灣高雄地方法院刑事判決                          九十二年度交訴字第三七號
    公  訴  人  臺灣高雄地方法院檢察署檢察官
    被      告  丙○○
右列被告因公共危險等案件，經檢察官提起公訴（九十二年度偵字第二一五三號），
本院判決如左：
    主  文
丙○○服用酒類，不能安全駕駛動力交通工具而駕駛，累犯，處有期徒刑肆月；又駕
駛動力交通工具肇事致人於傷而逃逸，累犯，處有期徒刑拾月；應執行有期徒刑壹年
。
    事  實
一、丙○○前因施用第一、二級毒品案件，於民國（下同）八十九年二月二十五日分
    別經臺灣彰化地方法院判處有期徒刑七月及四月，並定其應執行刑為有期徒刑十
    月確定，甫於九十一年六月二十日假釋期滿執行完畢。詎不知悔改，於九十二年
    一月十五日下午六、七時許，在高雄縣鳳山市○○○路某工廠內飲酒後，其明知
    服用酒類，已達不能安全駕駛動力交通工具之程度，不得駕駛汽車，竟仍駕駛車
    號ＧＫ－六二八一號自用小貨車沿中崙二路由北往南方向行駛，準備返回鳳山市
    ○○○路五八一巷十之一號四樓之住處，而於是日下午七時三十分許，在中崙二
    路與中崙四路時，因不勝酒力而侵入對向南往北車道中，適有在對向車道上騎乘
    車號ＧＨ九－一七九號機車之甲○○行經該處，丙○○所駕駛之自用小貨車右前
    車頭撞及甲○○所騎乘之機車右側車身，致甲○○之機車因此擦撞路邊由蔡萬清
    所停放之車號ＸＭ—九四二三號自用小客車之左車側，而人車倒地，受有右腳、
    左膝及左腳底擦傷等傷害（按過失傷害部分未據告訴），又丙○○明知汽車駕駛
    人如肇事致人受傷，應即採取救護或其他必要措施，不得逃逸，竟另基於肇事逃
    逸之犯意，未下車察看甲○○之受傷狀況並採取救護或其他必要措施，即逕行駕
    車往南方向逃逸，適有高雄縣警察局岡山分局壽天派出所警員乙○○目睹肇事經
    過，於丙○○逃逸後，隨即駕車自後追趕，嗣於同日下午七時四十分許，在高雄
    縣鳳山市○○路與油管路口，將丙○○逮捕並通知高雄縣政府警察局鳳山分局中
    崙駐在所前來處理，經警員將丙○○送往國軍高雄總醫院，並於同日夜間九時四
    十四分抽血檢驗，始發現丙○○之血液酒精濃度仍高達二六０ｍｇ／ｄｌ（即相
    當於呼氣之酒精濃度每公升一．三毫克）而查獲。
二、案經高雄縣警察局鳳山分局移送臺灣高雄地方法院檢察署檢察官偵查起訴。
    理  由
一、訊據被告丙○○於警訊、偵查中及本院審理時，對於右揭時、地酒後駕車肇事乙
    事，均坦承不諱，核與證人即被害人甲○○於警訊、偵查中及本院審理時證述相
    符。又刑法第一百八十五條之三所謂之「不能安全駕駛」，係抽象危險犯，並不
    以發生具體危險為必要，而行為人飲酒後如其呼氣酒精濃度達於每公升０．五毫
    克時，即有反應較慢、感覺減低、影響駕駛之輕到中度之中毒症狀，如達於每公
    升０．七五毫克時，則會有思考改變、個性行為改變之輕到中度中毒症狀，有行
    政院國軍退除役官兵輔導委員會台北榮民總醫院八十八年八月五日（八八）北總
    內字第二六八六八號函可查。又依醫學實驗證明所得經驗法則，對於吐氣酒精濃
    度達每公升０．二五毫克以上時，將使駕駛人產生複雜之技巧障礙、駕駛能力變
    壞之行為表現，肇事比率比一般未飲酒時高出二倍，而吐氣酒精濃度達每公升０
    ．五毫克以上時，將使駕駛人產生平衡感與判斷力障礙升高，肇事比率比一般未
    飲酒時高出十倍，甚而如吐氣酒精濃度達每公升０．七五毫克時，駕駛人將產生
    明顯酒醉、步履蹣跚之行為狀態，其肇事比率比一般高二十五倍（參見蔡志中著
    ，對飲酒不能安全駕駛之執法研究，司法院第四十六期業務研究會講義）。本件
    被告於案發後經抽血檢驗結果，其血液酒精濃度高達二六０ｍｇ／ｄｌ，即相當
    於呼氣酒精濃度每公升一．三毫克，有卷存國軍高雄總醫院生化檢驗報告單可證
    ，其已逾上開每公升０．五五毫克之標準值甚多，且參酌卷存道路交通事故調查
    報告表之記載，於當時天候晴朗、夜間有照明、視距良好及道路無障礙物等情形
    下，被告仍侵入對向車道撞及甲○○之機車，足證被告確已因服用酒類過量致使
    身體、視覺之反應能力趨弱而無法安全駕駛動力交通工具。此外，復有高雄縣政
    府警察局舉發違反道路交通管理事件通知單、測試觀察紀錄表報告書、國軍高雄
    總醫院生化檢驗報告單附卷可稽，被告服用酒類不能安全駕駛動力交通工具而駕
    駛罪之犯行，已事證明確。
二、又被告對於上開肇事致被害人甲○○受傷後，未停車察看即駕車離開現場之事實
    固不否認，然矢口否認有何肇事逃逸犯行，辯稱：伊當時已意識模糊，不清楚有
    無撞到人云云，惟：
  (一)觀之警卷卷存被告所駕駛上開小貨車毀損照片，其右前方擋風玻璃已嚴重破裂，
    又被害人甲○○於偵查中亦證稱：「撞上時我碰上他擋風玻璃，他頓一下後把車
    又開走。」等語（見偵查卷第十七頁）。足徵被害人甲○○因碰撞被告右前擋風
    玻璃，以致造成玻璃嚴重破裂，而該破裂處離被告之駕駛座不遠，被告所謂不知
    情云云，顯與常情有違。且被告於飲酒後本欲返回其位於中崙二路五八一巷十之
    一號四樓住處，亦據被告於偵查中自承在卷（見偵查卷第十六頁背面），則倘被
    告當時確不知已肇事，自應沿原路（即中崙二路）在距離不遠之住處附近停車後
    回家。然被告於肇事後卻反而加速往南方向先後沿「中崙二路」、「中崙五路」
    、「油管路」等行駛，業經證人乙○○提出報告書附卷並到庭證述：「他有停一
    下，然後就迅速離開現場，我就一直跟，並按喇叭，要他停車，但他都不停車。
    後來我報警，他一直在社區逃竄，然後他由油管路往五甲路方向要逃竄，因為車
    子很多車子就被堵住，我就把他拉下來。」等語（見本院九十二年四月十一日審
    判筆錄）屬實，且有公訴人檢附之車禍地點附近地圖一份附卷可參，則被告肇事
    後行車方向顯與其原應返家路徑不同，堪認被告當時確實已明知肇事致被害人甲
    ○○受傷後，始畏罪駕車逃逸無訛。是被告辯稱：伊當時已意識模糊，不清楚有
    無撞到人云云，委無足採。
  (二)刑法第一百八十五條之四所謂肇事逃逸罪，係屬舉動犯，只要行為人有此肇事逃
    逸之行為即為已足，並不以生有實害之結果為限。又汽車駕駛人，駕駛汽車肇事
    致人受傷或死亡，應即採取救護或其他必要措施，並向警察機關報告，不得駛離
    ，道路交通管理處罰條例第六十二條第一項定有明文。本件被告駕車肇事後，明
    知已肇事致被害人甲○○倒地受傷，則依前開法令規定，即採取救護或其他必要
    措施，竟不為必要之救護措施，反而駕車逃離現場，其肇事逃逸罪之犯行，已事
    證明確。此外，復有道路交通事故現場圖、調查報告表、車籍作業系統查詢認可
    資料、鳳山分局中心來案各類案件記錄表、現場照片數幀、診斷證明書等附卷可
    稽，被告駕駛動力交通工具致人受傷而逃逸之犯行洵堪認定。
二、核被告所為係犯第一百八十五條之三之服用酒類不能安全駕駛動力交通工具而駕
    駛罪及同法第一百八十五條之四之肇事致人死傷而逃逸罪。其所犯二罪間，犯意
    各別，罪名不同，顯係分別起意，應予分論併罰。又被告前因施用第一、二級毒
    品件分別經臺灣彰化地方法院判處有期徒刑七月及四月，並定其應執行刑為有期
    徒刑十月確定，而於九十一年六月二十日假釋期滿執行完畢，有臺灣高雄地方法
    院檢察署刑案資料查註紀錄表、臺灣高等法院被告全國前案紀錄表在卷可憑，其
    受有期徒刑之執行完畢，五年以內再犯有期徒刑以上之罪，為累犯，均應依刑法
    第四十七條之規定加重其刑。爰審酌被告於酒後駕車而肇事致人受傷，竟未下車
    查看及協助救護，置被害人受傷於不顧，對被害人可能因遲延送醫所肇致之危害
    非輕，惟其犯後大部分坦承犯行，態度尚佳等一切情狀，分別量處如主文所示之
    刑，並定應執行刑，以資懲儆。
三、據上論斷，應依刑事訴訟法第二百九十九條第一項前段，刑法第一百八十五條之
    三、第一百八十五條之四、第四十七條，第五十一條第五款，判決如主文。
本案經檢察官李門騫到庭執行職務。
中      華      民      國      九十二      年      四    月  二十五    日
                                  臺灣高雄地方法院刑事第七庭
                                      法  官  曾吉雄
右正本證明與原本無異。
如不服本判決，應於判決送達後十日內，向本院提出上訴狀。
                                      書記官   唐美玲
中    華    民    國    九十二    年       四      月       二十八     日
所犯法條：
刑法第一百八十五條之三
服用毒品、麻醉藥品、酒類或其他相類之物，不能安全駕駛動力交通工具而駕駛者，
處一年以下有期徒刑、拘役或三萬元以下罰金。
刑法第一百八十五條之四
駕駛動力交通工具肇事，致人死傷而逃逸者，處六月以上五年以下有期徒刑。


司法院資訊處製作；財團法人民間司法改革基金會備份。
